臺灣士林地方法院民事裁定
110年度簡抗字第19號
抗  告  人  甲○○
相  對  人  乙○○
上列抗告人與相對人間請求侵權行為損害賠償事件，抗告人不服
民國110年9月3日本院士林簡易庭110年度士簡字第566號裁定，
提起抗告，本院裁定如下：
    主  文
原裁定廢棄，發回本院士林簡易庭。
　　理  由
一、本件抗告人與原審共同原告甲○○依侵權行為法律關係，共同
    起訴請求相對人給付抗告人新臺幣（下同）10萬元本息、甲
    ○○1萬元本息，因均未繳納裁判費，經原審於民國110年9月2
    日言詞辯論期日，命抗告人應於當日就其自己起訴部分繳納
    第一審裁判費1,000元，逾期不繳即駁回其訴。嗣因抗告人
    未於當日繳納，原審遂於110年9月3日裁定駁回其訴（下稱
    原裁定）。
二、抗告意旨略以：本件屬民事訴訟法第403條第1項所定強制調
    解事件，起訴狀亦未表明有同法第406條第1項所定事由，卻
    未行調解，復無同法第419條視為已經起訴之情形，是本件
    係調解之聲請，尚未起訴，尚無同法第249條第1項規定之適
    用，且抗告人未受核定訴訟標的價額之裁定，亦未經原審定
    期間命補正裁判費之欠缺，原裁定駁回起訴，實屬無據等語
    。
三、原告之訴，有起訴不合程式或不備其他要件者，法院應以裁
    定駁回之。但其情形可以補正者，審判長應定期間先命補正
    ，民事訴訟法第249條第1項第6款規定甚明。是原告起訴未
    繳納裁判費者，法院應先定相當期間命補正，其逾期猶未補
    正，始得裁定駁回其訴。又期間，除法定者外，由法院或審
    判長酌量情形定之，同法第160條第1項亦有明文。此期間既
    係供當事人為一定行為，法院酌定期間時，應考量行為之性
    質、路程之遠近、數額之多寡等因素。若依通常情形，難期
    當事人得於法院所定期間內完成法院所命之行為者，該期間
    即非相當（最高法院98年度台抗字第364號、88年度台抗字
    第90號裁定意旨參照）。經查，原審於110年9月2日言詞辯
    論期日命抗告人繳費時，係開立簡易繳款單，而僅能在法院
    收款櫃臺繳費，當日言詞辯論期日係於下午5時15分許結束
    ，收款櫃臺則於同日下午5時30分許關閉，關閉後持簡易繳
    費單之當事人無其他管道繳費等情，業經本院書記官向原審
    書記官查詢無訛，有公務電話紀錄查詢紀錄表（見本院卷第
    42頁）、法庭錄音資料查詢結果（見本院卷第44頁）存卷可
    查。而原審限期抗告人開庭當日補繳裁判費，則抗告人於閉
    庭後，僅有約15分鐘之時間，得在法院收款櫃臺關閉前完成
    繳費，考量開庭後離開法庭費時及有提款需求而耗時之可能
    性存在，強令抗告人於15分鐘內完成繳費，顯然過苛，原審
    所定該期間自難認相當。然原審旋以抗告人未於110年9月2
    日言詞辯論期日當日完成繳費，而於翌日即110年9月3日以
    原裁定駁回抗告人之訴，於法即有未合。抗告意旨指摘原審
    未依法定期間命抗告人補繳裁判費，即駁回抗告人之訴，為
    有理由，自應廢棄原裁定，發回原法院另為適法之處理。
四、抗告人嗣於110年9月7日補繳原審所命繳納之裁判費1,000元
    ，其雖於本件抗告程序主張原審受領1,000元，係無法律上
    之原因，請求裁定返還等語（見本院卷第15頁）。然依民事
    訴訟法第77條之26第1項規定，訴訟費用如有溢繳，應向收
    取該費用之原審聲請返還，尚無從由本院於抗告程序中併為
    處理，是此應由原審法院另為適法之處置，附此敘明。
五、依民事訴訟法第436條之1第3項、第492條，裁定如主文。
中　　華　　民　　國　　111 　年　　6 　　月　　2 　　日
                  民事第一庭審判長法  官  蕭錫証
                                  法  官  劉瓊雯
                                  法　官  江哲瑋
以上正本係照原本作成。
不得再為抗告。
中　　華　　民　　國　　111 　年　　6 　　月　　2 　　日
                                  書記官　張祐誠